【裁判字號】    89,婚,478
【裁判日期】    900329
【裁判案由】    離婚
【裁判全文】
臺灣臺中地方法院民事判決       八十九年婚字第四七八號
    反訴原告    甲○○
    反訴被告    乙○○
    訴訟代理人  秦鴻宣律師
右當事人間離婚事件，本院判決如左：
    主      文
反訴原告之訴駁回。
反訴訴訟費用由反訴原告負擔。
    事      實
甲、反訴原告方面：
一、聲明：
（一）准反訴原告與反訴被告離婚。
（二）反訴被告須將名下坐落台中縣梧棲鎮○○路○段三一一巷五二號一樓之房屋及
      附連土地返還反訴原告。
二、陳述略以：
（一）兩造結婚數十載，育有丁浩平、丁治福二子，反訴原告年長反訴被告三十餘歲
      ，生理狀態與觀念思想上難免有歧異，惟既是夫妻即應互相容忍體諒，理性溝
      通，共同努力教育子女，維護家庭圓滿始為正當，然反訴被告無法深刻體認婚
      姻家庭之真諦，對於反訴原告之年邁所造成之病痛，生活步調及人生價值觀等
      之舉止，言語頗不能諒解配合，並對於雙方之差異耿耿於懷，時有怨懟。查反
      訴被告在榮工處擔任護士之職，然其從未將薪資所得用於家庭花費補貼上，所
      有之收入皆為其儲蓄金，而反訴原告之薪水、退休金則須完成用於家庭花費上
      ，否則必引起反訴被告之不快，民國八十二年反訴原告退休領有退休金新台幣
      （下同）二百十萬元，反訴被告即動歪念，欲向反訴原告索取總共一百四十萬
      元之金額，反訴原告不從，遂引起爭執。旋反訴原告為家庭和樂之計算，遂在
      台中縣梧棲鎮○○路○段三一一巷五二號第一樓，面積九六點九七平方公尺全
      部之房屋及土地，獨資以總價約四百萬元購入，暫時以反訴被告之名義登記，
      欲待所有貸款本利清償完畢後，再移轉登記為自己所有或逕移轉登記與兒子，
      是以，反訴原告實係房屋、土地之真正承買人及權利人，反訴被告並非為真正
      所有權人。查反訴被告平日甚少盡心照顧反訴原告之身體，除工作時間外，常
      常出外遊樂，多幀照片顯示反訴被告與數名不詳之男子搭肩親近，其又不能提
      出合理說明，兩造因此亦爭吵頻繁，再加上榮工處及朋友間之傳聞甚囂塵上，
      足堪合理客觀合理懷疑被告之貞潔，此反訴原告掌握積極證據中，不料反訴被
      告先下手為強，以不堅強之證據指涉反訴原告虐待訴請離婚，意圖離開婚姻並
      順勢取得上開房屋土地之所有權，此不良居心實令反訴原告傷心痛苦，恐屆時
      真正落到人財兩失，無謀生自救能力之悲慘下場，致反訴原告精神受到非常之
      巨大折磨，遇年邁晚年，深難度日，依民法第一千零五十二條第一項第三款之
      規定請求離婚，且房子是反訴原告血汗錢買的，若離婚反訴被告應返還房地。
（二）反訴被告小學肄業，人情事故都不懂，只知好吃懶惰，買東西奢侈浪費。反訴
      被告與岳父有預謀，不求耕耘妄想無義之財。又如不准離婚，反訴被告父親及
      弟弟會增加反訴原告負擔。證人丁治福告知反訴原告係律師交待伊這樣講，如
      不照律師意思陳述，會將伊關起來。
三、證據：提出土地、建築改良物所有權狀影本、本院囑託塗銷查封登記函影本、行
    政院國軍退除役官兵輔導委員會榮民工程事業處函影本、退休名冊帳單各一件、
    照片四張為證。
乙、反訴被告方面：
一、聲明：如主文所示。
二、陳述：
（一）緣兩造係結縭數十載之夫妻，前二十餘年兩人均為教育子女成年而砥足互助，
      一同付出心血，共維家庭生計，該期間所有金錢均屬共有，反訴原告空言兩造
      婚姻存續中反訴被告所購買坐落台中縣梧棲鎮○○路○段三一一巷五二號第一
      樓之房屋為伊所獨資購買，顯係違心之論，房子有一半的錢是反訴被告出的，
      是反訴原告向反訴被告拿標會的二十幾萬元去繳的，況該房屋係反訴被告與其
      子所居之住所，且現貸款均由其子所繳納，再反訴原告傷人在前，現又思將反
      訴被告趕盡殺絕，空泛指陳。
（二）反訴原告誤會反訴被告，反訴原告根本沒有證據。照片都是看護中心辦自強活
      動出去玩時拍的，根本都沒有什麼。
三、證據：提出戶籍謄本一份為證，並聲請訊問證人丁治福。
    理      由
甲、程序方面：
    本件反訴被告原對反訴原告向本院起訴，請求准反訴被告與反訴原告離婚，反訴
    原告則提起本件反訴，嗣反訴被告撤回本訴，是本件訴訟僅餘反訴，合先敘明。
乙、得心證之理由：
一、反訴原告起訴主張兩造結婚數十載，育有丁浩平、丁治福二子，反訴原告年長反
    訴被告三十餘歲，生理狀態與觀念思想上難免有歧異，惟既是夫妻即應互相容忍
    體諒，理性溝通，共同努力教育子女，維護家庭圓滿始為正當，然反訴被告無法
    深刻體認婚姻家庭之真諦，對於反訴原告之年邁所造成之病痛，生活步調及人生
    價值觀等之舉止，言語頗不能諒解配合，並對於雙方之差異耿耿於懷，時有怨懟
    。查反訴被告在榮工處擔任護士之職，然其從未將薪資所得用於家庭花費補貼上
    ，所有之收入皆為其儲蓄金，而反訴原告之薪水、退休金則須完成用於家庭花費
    上，否則必引起反訴被告之不快，八十二年反訴原告退休領有退休金二百十萬元
    ，反訴被告即欲向反訴原告索取一百四十萬元之金額，反訴原告不從，遂引起爭
    執。旋反訴原告為家庭和樂，遂獨資以四百萬元購入台中縣梧棲鎮○○路○段三
    一一巷五二號一樓之房屋及土地，暫時以反訴被告之名義登記，欲待所有貸款本
    利清償完畢後，再移轉登記為自己所有或逕移轉登記與兒子，是以，反訴原告實
    係房屋、土地之真正承買人及權利人。查反訴被告平日甚少盡心照顧反訴原告之
    身體，除工作時間外，常常出外遊樂，多幀照片顯示反訴被告與數名不詳之男子
    搭肩親近，其又不能提出合理說明，兩造因此亦爭吵頻繁，再加上榮工處及朋友
    間之傳聞甚囂塵上，足堪合理客觀懷疑反訴被告之貞潔，不料反訴被告先下手為
    強，以不堅強之證據指涉反訴原告虐待訴請離婚，意圖離開婚姻並順勢取得上開
    房屋土地之所有權，此不良居心實令反訴原告傷心痛苦，恐屆時真正落到人財兩
    失，無謀生自救能力之悲慘下場，致反訴原告精神受到非常之巨大折磨，爰依民
    法第一千零五十二條第一項第三款之規定請求離婚，且房子是反訴原告血汗錢買
    的，若離婚反訴被告應返還房地。反訴被告則以：反訴原告誤會反訴被告，反訴
    原告請求離婚根本沒有證據。反訴原告提出之照片都是看護中心辦自強活動出去
    玩時拍的。又反訴原告空言兩造婚姻存續中反訴被告所購買坐落台中縣梧棲鎮○
    ○路○段三一一巷五二號第一樓之房屋為伊所獨資購買，顯係違心之論，房子有
    一半的錢是反訴被告出的，是反訴原告向反訴被告拿標會的二十幾萬元去繳的，
    況該房屋係反訴被告與其子所居之住所，且現貸款均由其子所繳納等語，資為抗
    辯。
二、按當事人主張有利於己之事實者，就其事實有舉證之責任，民事訴訟法第二百七
    十七條前段定有明文。次按夫妻之一方受他方不堪同居之虐待，得請求裁判離婚
    ，民法第一千零五十二條第一項第三款固有明文。惟所謂不堪同居之虐待，係指
    予以身體上或精神上不可忍受之痛苦，致不堪繼續同居者而言，如非客觀的已達
    於此程度，不容夫妻之一方，以主觀之見解，任意請求與他方離婚（參見最高法
    院三十四年台上字第三九六八號判例）。反訴原告主張兩造為夫妻，有戶籍謄本
    在卷可稽，並為反訴被告所不爭執，自應認為真實。又反訴原告主張反訴被告平
    日甚少盡心照顧反訴原告之身體，除工作時間外，常常出外遊樂，多幀照片顯示
    反訴被告與數名不詳之男子搭肩親近，其又不能提出合理說明，兩造因此亦爭吵
    頻繁，再加上榮工處及朋友間之傳聞甚囂塵上，足堪合理客觀懷疑反訴被告之貞
    潔云云，並據提出照片四張為證，然為反訴被告所否認，經查，觀諸上開照片僅
    二張係反訴被告與不同男子合照，而有搭肩動作，惟尚難依此逕認反訴被告違背
    婚姻忠貞之義務，已予反訴原告精神上不可忍受之痛苦，而客觀上達於不堪繼續
    共同生活之程度，另依證人即兩造之子丁治福證稱：「我爸爸會以三字經罵我媽
    媽，說我媽媽在外討客兄，意思是說我媽媽與他人發生性關係，也有與別人說，
    實際上我媽媽並未在外與人有不可告人之關係」等語，反而是反訴原告在無具體
    事證之情形下，即指反訴被告與人發生性關係，侵害兩造互信互諒共營婚姻之圓
    滿狀態。復次，反訴原告主張反訴被告以不堅強之證據指涉反訴原告虐待訴請離
    婚，意圖離開婚姻並順勢取得系爭房屋土地之所有權，此不良居心實令反訴原告
    傷心痛苦，恐屆時真正落到人財兩失，無謀生自救能力之悲慘下場，致反訴原告
    精神受到非常之巨大折磨乙節，因反訴被告原對反訴原告訴請離婚，惟嗣後撤回
    ，已如前述，反訴被告既仍欲維持兩造婚姻，則反訴原告自無落到人財兩失，無
    謀生自救能力之悲慘下場之情狀。此外，反訴原告又未提出其他證據證明有何不
    堪同居虐待之情事，反訴原告主觀上或認為精神上痛苦不堪，惟就反訴原告所舉
    之具體事證判斷，尚難認反訴原告係因反訴被告不堪同居之虐待，而造成精神上
    不堪忍受之痛苦，且客觀上致不堪繼續共同生活之境地，從而，反訴原告爰依民
    法第一千零五十二條第一項第三款規定，訴請離婚，為無理由，不予准許。
三、反訴原告請求准反訴原告與反訴被告離婚既經駁回，則反訴原告合併於本件婚姻
    事件程序提起之如兩造離婚反訴被告須將名下坐落台中縣梧棲鎮○○路○段三一
    一巷五二號一樓之房屋及附連土地返還反訴原告部分，亦無理由，應併予駁回。
四、本件事證已明，兩造其餘之攻擊防禦方法及舉證，均對本判決之結果不生影響，
    爰不一一論述，附予敘明。
丙、據上論結：本件反訴原告之訴為無理由，依民事訴訟法第七十八條，判決如主文
    。
中      華      民      國    九十      年      三      月    二十九    日
                                    臺灣臺中地方法院家事法庭
~B法      官  林清吟
右為正本係照原本作成
如對本判決上訴須於本判決送達後二十日內向本院提出上訴狀
中      華      民      國    九十      年      三      月    二十九    日
~B法院書記官


司法院資訊處製作；財團法人民間司法改革基金會備份。
